臺灣桃園地方法院交通事件裁定　　　　　　　　　　 九十三年度交聲字第四四號
　　原處分機關　交通部公路局新竹區監理所桃園監理站
　　異　議　人　甲○○
右列受處分人因違反道路交通管理處罰條例案件，對於交通部公路總局新竹區監理所
桃園監理站民國九十三年一月十六日桃監裁罰字第裁五二－Ｄ一ＡＯ七三Ｏ九二號裁
決處分（原舉發單號：九０桃警局交字第Ｄ一ＡＯ七三Ｏ九二號），聲明異議，本院
裁定如左：
        主  文
原處分撤銷。
甲○○違反汽車駕駛人，駕駛汽車肇事致人受傷，應即採取救護或其他必要措施，並
向警察機關報告，不得駛離之規定，吊扣駕駛執照伍個月。
        理  由
一、原舉發及處分意旨略以：異議人即受處分人甲○○於民國九十二年十一月一日十
    九時五十五分許，駕駛車牌號碼：三Ｒ─六四Ｏ號自小客車，行經桃園縣桃園市
    縣○路與廈門街口時，追撞同向前方停等紅燈，分別由鄭美霞、涂嘉瑜所騎乘之
    車牌號碼：ＳＥＮ─七二Ｏ號、ＢＨＺ─Ｏ一六號機車，致鄭美霞左肱骨幹骨折
    、涂嘉瑜背部擦傷而肇事，竟未將其二人送醫或為相關處置，即逃離現場。爰依
    道路交通管理處罰條例第六十二條第一項規定，吊銷異議人駕駛執照，終生禁考
    等語。
二、異議意旨略以：異議人在車禍當時，即下車詢問鄭美霞、涂嘉瑜是否受傷，並詢
    問是否需將其二人送醫，嗣因鄭美霞、涂嘉瑜均表示要自行就醫，且異議人所駕
    自小客車右後輪胎破裂，遂先離去補胎，並於翌日凌晨至醫院探視被害人鄭美霞
    後，前往中路派出所作筆錄。故異議人並無肇事逃逸之行為，原處分顯有違誤，
    為此請准予撤銷原處分等語。
三、經查，異議人上開所辯，除就其離去之原因是否為所駕自小客車右後車胎破損，
    需先補胎乙節外，核與鄭美霞於九十二年十一月三日、涂嘉瑜於同年月二日警詢
    及鄭美霞、涂嘉瑜於九十三年一月十九日偵查時之陳述相符，有台灣桃園地方法
    院檢察署九十三年一月二日九十三年度偵字第九八號偵查卷宗一份在卷可證，是
    異議人於駕車肇事致人受傷後，確有下車查看被害人鄭美霞、涂嘉瑜傷勢，並詢
    問鄭美霞、涂嘉瑜願否由其載送就醫，俟鄭美霞、涂嘉瑜拒絕，並表示欲等救護
    車送醫後，始駕車離去，並於翌日凌晨至醫院探視被害人鄭美霞等情，尚非虛罔
    ，應可採信。惟異議人在肇事後，並未向警察機關報告，而係鄭美霞託路人報警
    ，經警方通知異議人後，異議人始於九十二年十一月二日二十時三十分許，至上
    開派出所說明等事實，亦經鄭美霞、涂嘉瑜上開警、偵訊中陳述明確，並為異議
    人上開警、偵訊中所是認，此部份事實，亦堪認定。
四、原舉發機關謂異議人於肇事後有逃逸之情事，然查，道路交通管理處罰條例第六
    十二條第一項後段規定所謂之「逃逸」，解釋上與刑法肇事逃逸罪相同，均係指
    駕駛動力交通工具，致人死傷而逃逸者；而上開條例及刑法規定所以處罰肇事逃
    逸者，無非為促使駕駛人於肇事後能及時救護被害人，減少死傷，以維護交通安
    全，同時保障被害人民事求償權之效果，兼且確保駕駛人在場配合司法調查，減
    少事後蒐證之困難，節省司法成本等目的。本件異議人在肇事後，確有下車查看
    被害人鄭美霞、涂嘉瑜傷勢，並詢問鄭美霞、涂嘉瑜願否由其載送就醫，俟鄭美
    霞、涂嘉瑜拒絕，並表示欲等救護車送醫後，異議人始駕車離去，並於翌日凌晨
    至醫院探視被害人鄭美霞等情，已如前述，是異議人已盡其照護被害人之義務，
    始離開肇事現場，應堪認定，異議人所為，自非規避肇事責任之逃逸行為可比。
    復被告上開所為，另涉駕駛動力交通工具肇事，致人死傷而逃逸罪嫌，業因犯罪
    嫌疑不足，經台灣桃園地方法院檢察署檢察官為不起訴處分在案，有該署檢察官
    不起訴處分書一紙在卷，是原舉發機關此部分指述，尚難採取。
五、按交通法庭認為聲明異議雖無理由，而原處分不當或違法者，應以裁定將原處分
    經聲明異議之部分撤銷，並自為裁定，道路交通案件處理辦法第二十條訂有明文
    。次按，「汽車駕駛人，駕駛汽車肇事致人受傷或死亡，應即採取救護或其他必
    要措施，並向警察機關報告，不得駛離；違者吊扣其駕照三個月至六個月」，道
    路交通管理處罰條例第六十二條第一項前段亦有明文。經查，異議人在肇事後，
    雖確有下車查看被害人鄭美霞、涂嘉瑜傷勢，並詢問鄭美霞、涂嘉瑜願否由其載
    送就醫，俟鄭美霞、涂嘉瑜拒絕，並表示欲等救護車送醫後，異議人始駕車離去
    ，並於翌日凌晨至醫院探視被害人鄭美霞等情，業如前述，然異議人未依上開規
    定向警察機關報告事故，停留原地等待調查之事實，亦如前述，是依上說明，異
    議人有肇事未向警察機關報告之違規行為，甚為明顯，應予處罰。原處分機關遽
    認異議人有肇事逃逸之違規行為，依道路交通管理處罰條例第六十二條第一項後
    段規定，裁處吊銷異議人駕駛執照，並終身禁考，尚有違誤。異議人以其並無違
    規行為為由，聲明異議，雖無理由，然原處分既有前開違誤，無法維持，本院自
    仍應將原處分撤銷，並自為裁定。綜上，爰裁定如主文。
據上論結，應依道路交通案件處理辦法第二十條前段，道路交通管理處罰條例第六十
二條第一項前段，裁定如主文。
中      華      民      國    九十三    年    五    月      十七      日
        臺灣桃園地方法院交通法庭
                                    法  官   尹      良
右正本證明與原本無異。
如不服本裁定，應於裁定送達後五日內向本院提出抗告狀。
                                    書記官   廖  宜  政
中      華      民      國    九十三    年    五    月     二十六     日
